臺灣臺中地方法院刑事判決　　　　　　　　　　　　九十一年度易字第二六三八號
　　公　訴　人　臺灣臺中地方法院檢察署檢察官
　　被　　　告　甲○○
　　　　　　　　丙○○
右列被告等因竊盜等案件，經檢察官提起公訴（九十一年度偵字第一六一二一號），
本院判決如左：
    主  文
甲○○、丙○○均無罪。
    理  由
一、公訴意旨略以：被告甲○○於民國九十一年五月二十七日凌晨一時五十分許，意
    圖為自己不法之所有，在臺中縣沙鹿鎮○○路三０七號前，以不詳方法，竊取乙○○所有停放該處之車牌號碼ＪＢＰ｜一六六號重型機車乙部。嗣被告甲○○於
    九十一年七月十五日十五時許，騎乘上開竊得之贓車前往被告丙○○位於臺中縣
    清水鎮○○路六二號之一住處，向被告丙○○借款新臺幣（以下同）三千元後，
    即將該部贓車借予丙○○騎用，而被告丙○○明知該部機車係來路不明之贓物，
    仍予以收受，做為工作之代步工具使用。嗣被告丙○○於九十一年八月十五日五
    時四十分許，在臺中縣梧棲鎮○○路○段八六二號前乘騎上開贓車為警查獲，因
    認被告甲○○涉犯刑法第三百二十條第一項之竊盜罪嫌，被告丙○○涉犯刑法第
    三百四十九條第一項之收受贓物罪嫌。
二、按犯罪事實應依證據認定之，無證據不得推定其犯罪事實；又不能證明被告犯罪
    者，應諭知無罪之判決，刑事訴訟法第一百五十四條、第三百零一條第一項分別
    定有明文。次按事實之認定，應憑證據，所謂證據，須適於為被告犯罪事實之證
    明者，始得採為斷罪資料，如未能發現相當證據，或證據不足以證明，自不能以
    推測或擬制之方法以為裁判基礎；又認定不利於被告之事實，須依積極證據，苟
    積極證據不足為不利於被告事實之認定時，即應為有利於被告之認定，更不必有
    何有利之證據，最高法院五十三年臺上字第二七五０號、三十年上字第八一六號
    、四十年臺上字第八六號分別著有判例可資參照。
三、公訴意旨認被告甲○○涉有竊盜罪嫌，被告丙○○涉有收受贓物罪嫌，無非以『
    被告甲○○、丙○○二人於偵查中均矢口否認有何右揭犯行，然右揭事實，業據
    告訴人乙○○於警訊時指訴稽詳，並有贓物認領保管收據乙紙在卷可稽。且該部
    機車確係被告甲○○騎往被告丙○○住處，借予被告丙○○騎用等情，亦據被告
    丙○○於警、偵訊時供承屬實，而被告甲○○於偵訊時又不願說明該部機車之來
    源，是該部機車係被告甲○○所竊之事實，可堪認定。再被告丙○○雖辯稱不知
    道該部機車是贓車云云，惟依一般人之知識經驗判斷，向他人借用機車騎用時，
    除非僅供暫時騎用而馬上歸還之情形外，一般人均會要求出借人提出行車執照，
    以確定該部機車之來源係屬正常，並於警察臨檢時供做機車來源正當之證明文件
    。而本件被告甲○○借機車予被告丙○○騎用，係供被告丙○○做為上、下班之
    代步工具，且未約定返還期限等情，為被告丙○○所自承。是被告甲○○交付該
    部機車予被告丙○○，顯然非供被告丙○○幾小時或幾天之暫時之用，而被告丙○○竟未要求被告王永提出行車執照等證明文件即予以收受，與常情不符，其主
    觀上顯然對該部機車係來路不明之贓物有所認識，故其收受贓物之犯嫌，亦堪認
    定』等情為其論據。訊據被告甲○○堅詞否認有何竊盜犯行，被告丙○○亦否認
    有收受贓物之犯行。被告甲○○辯稱：上開機車並非其所竊取。被告丙○○供稱
    ：上開機車是其所竊，因其與被告甲○○曾有怨隙，才在偵查中供稱係被告甲○○所竊取等語。
四、本院查：
  (一)車牌號碼ＪＢＰ－三０七號之重型機車為被害人乙○○所有，於九十一年五月二
    十七日二時三十一分許，在臺中縣沙鹿鎮○○路三０七前失竊等情節，固經被害
    人於警訊中指述甚詳，並有「車輛竊盜、車牌失竊資料個別查詢報表－查詢車輛
    認可資料」、贓物認領保管收據各一紙附卷可稽，然此僅足以證明被害人之機車
    遭竊，但此並非積極且適合之證據，而可認為係被告甲○○於上開時地竊取被害
    人所有之機車。
  (二)除上開被害人之指述及相關文書證據外，公訴意旨執以認定被告甲○○竊取機車
    之證據乃同案被告丙○○之供述。然被告丙○○於本院審理時供稱：「（你為何
    在警訊及偵查筆錄中說機車是甲○○所竊取的？）因為以前我跟他是同事，他常
    常欺侮我，我為了報復才故意告訴警察機車是甲○○偷的。因為我在警察局說機
    車是甲○○偷的，他很生氣，所以在九十一年九月四日跟他朋友拿木棍打我，我
    懷恨在心，九十一年九月五日檢察官偵查中我才會又供稱機車是甲○○交給我的
    。」（本院九十一年十一月十八日審判筆錄）。參照本院另案（九十一年易字第
    二七九七號）被告丙○○告訴被告甲○○傷害案件之事實，被告甲○○確實係在
    九十一年九月四日毆打被告丙○○，嗣於九十一年九月五日被告二人因本件竊盜
    等案件，經檢察官傳喚到案，此經本院當庭核閱上開九十一年度易字第二七九七
    號卷宗屬實（兩案於同日庭期審理），並有臺灣臺中地方法院檢察署九十一年度
    偵字第一六一二一號九十一年九月五日訊問筆錄可憑。由此可見被告丙○○改稱
    其因懷恨在心而指稱被告甲○○竊取上開機車一節，並非虛妄之詞而毫無可採。
  (三)再者，被告丙○○於偵查中所稱被告甲○○向其借款，才提供上開機車供其使用
    。然被告丙○○對於被告甲○○向其借款之時間、地點均未能明確供述，更未提
    出任何借款憑證。被告丙○○於偵查中所為之供述是否屬實，自有可疑。
  (四)本院審酌上開事實，認為被告丙○○前後供述不一，而其於偵查中所供被告甲○○竊取上開機車之陳述，又有可疑之處，實難僅以其在偵查中之供述，憑為認定
    被告甲○○涉犯竊盜罪嫌之證據。
  (五)又公訴意旨以被告丙○○於偵查中自白收受被告甲○○竊取他人之機車使用，涉
    有收受贓物罪嫌。然被告丙○○既已供稱上開機車為其所竊取，而非收受他人犯
    罪所得之物，亦難僅以被告丙○○於偵查中之自白，而以收受贓物罪責論處。
  (六)綜上所述，本件有關被告甲○○竊盜部分，除上開被害人之供述、「車輛竊盜、
    車牌失竊資料個別查詢報表－查詢車輛認可資料」、贓物認領保管收據及同案被
    告丙○○之供述外，並無其他證據得以證明被告甲○○之犯行，而上開公訴人所
    舉之證據顯然不足以證明被告甲○○有竊盜之犯行，亦與被告丙○○收受贓物之
    犯行有所矛盾，此外，本院又查無其他證據證明被告甲○○、丙○○分別有公訴
    人所指之竊盜、收受贓物犯行，揆諸首揭法條規定及最高法院判例意旨，既無積
    極證據足認被告二人之犯行，自無從分別以刑法第三百二十條第一項之竊盜罪、
    第三百四十九條之收受贓物罪相繩，依法均應諭知無罪之判決。
五、末按刑事訴訟法第三百條所謂變更起訴法條，係指在不擴張及減縮單一法益及同
    一被害客體之原訴之原則下，法院得就有罪判決，於不妨害基本社會事實之範圍
    內，得自由認定事實，變更檢察官所引應適用之法條而言。又竊盜罪及贓物罪，
    雖同為侵害他人之財產法益，惟竊盜罪係以自己之犯罪行為直接侵害他人之財產
    法益，而贓物罪則以收受，故買、搬運、寄藏、牙保他人犯罪所得之物，僅間接
    侵害他人之財產法益，二者之本質，顯有不同，是檢察官就被告收受贓物之犯罪
    事實起訴，既經法院審理結果，認為被告有竊盜之犯罪事實，自不得變更起訴法
    條，從竊盜罪論科（臺灣高等法院暨所屬法院六十四年法律座談會結論意旨參照
    ）。公訴意旨認被告丙○○涉犯收受贓物犯行，然於本院審理中，被告坦承竊取
    他人機車，因竊盜罪與贓物罪之犯罪本質有異，其基本社會事實並不相同，本院
    自無從變更起訴法條逕予審理。是以，被告丙○○是否涉有竊盜犯行，自應由檢
    察官另行依法處理，併此敘明。
據上論斷，應依刑事訴訟法第三百零一條第一項，判決如主文。
中      華      民      國      九十一    年      十二    月     二     日
                                臺灣臺中地方法院刑事第三庭
                                    法  官  林  三  元
右正本證明與原本無異。
如不服本判決，應於判決送達後十日內，向本院提出上訴狀。
                                    書記官
中      華      民      國      九十一  年      十二    月     二     日
